【裁判字號】    95,交易緝,10
【裁判日期】    951211
【裁判案由】    公共危險
【裁判全文】
臺灣桃園地方法院刑事判決            95年度交易緝字第10號
公  訴  人  台灣桃園地方法院檢察署檢察官
被      告  甲○○
上列被告因公共危險案件，經檢察官提起公訴（94年度偵字第17
784 號），被告於準備程序中，就被訴事實為有罪之陳述，經告
知簡式審判程序意旨，聽取當事人意見後，本院裁定由受命法官
獨任進行簡式審判程序，茲判決如下：
    主  文
甲○○服用酒類，不能安全駕駛動力交通工具而駕駛，累犯，處
有期徒刑陸月，如易科罰金，以銀元佰元即新臺幣玖佰元折算
壹日。
    事  實
一、甲○○前因3 次服用酒類不能安全駕駛動力交通工具案件，
    先後經本院於民國90年12月7 日以90年度壢交簡字第1255號
    判決判處罰金銀元15,000元，嗣經確定，並執行完畢（不構
    成累犯）；復經台灣台中地方法院於92年1 月28日以92年度
    豐交簡字第39號判決判處有期徒刑4 月，於92年2 月26日確
    定，並於92年4 月30日易科罰金執行完畢；經本院於93年11
    月12日以93年度壢交簡字第1572號判決判處有期徒刑6 月，
    於93年12月9 日確定，並94年2 月4 日易科罰金執行完畢（
    以上2 案均構成累犯）。詎仍不知悛悔，於94年9 月12日21
    時許起至22時30分許止，在台北市○○路某處建築工地飲用
    維士比酒若干後，已達於不能安全駕駛動力交通工具之程度
    ，竟於飲酒後駕駛動力交通工具車牌號碼1152－FN號自用小
    客車，於翌日（13）凌晨1 時許，行經桃園縣中壢市○○○
    路與中山東路口，為警攔檢並對之實施酒測，測得其吐氣中
    所含酒精濃度值為每公升0.90毫克而查獲。
二、案經桃園縣政府警察局中壢分局報請臺灣桃園地方法院察署
    檢察官偵查起訴。
    理  由
一、程序部分：按刑事訴訟法第273 條之1 規定除被告所犯為死
    刑、無期徒刑、最輕本刑為3 年以上有期徒刑之罪、或高等
    法院管轄第一審案件者外，於準備程序進行中，被告先就被
    訴事實為有罪之陳述時，得告知被告簡式審判程序之旨，並
    聽取當事人、代理人、辯護人及輔佐人之意見後，裁定由受
    命法官獨任進行簡式審判程序。經查，本件被告甲○○被訴
    本案，非前開不得進行簡式審判程序之案件，且經被告於準
    備程序時就被訴事實為有罪之陳述，經本院告知被告簡式審
    判程序之旨，聽取被告、檢察官之意見後，本院合議庭裁定
    由受命法官獨任依簡式審判程序進行審判，合先敘明。
二、上開犯罪事實，業據被告於警詢、檢察官訊問及本院審理中
    迭次坦承不諱（見偵查卷第5 至7 、22頁，本院卷第30頁）
    ，且有卷附酒精濃度測試單顯示其當時吐氣中所含酒精濃度
    值為每公升0.90毫克情形可佐。而被告為警查獲時，經警觀
    察、測試結果：其對員警指揮及交通號誌無反應或遲緩，且
    有腳步不穩、對警詢問之應答出現含糊不清等情，而其查獲
    當時為警對之生理協調檢測，其於「雙腳併攏，雙手向前平
    伸，閉眼輪流使用左右手的食指指尖觸摸鼻尖」、「閉雙眼
    ，30秒內朗誦阿拉伯數目由1001到1030」、「用筆在兩個同
    心圓之間的零點五公分環狀帶內畫內一個圓」等檢測項目亦
    未合格等情，有刑法第185 條之3 案件測試觀察紀錄表、汽
    車駕駛人酒後生理協調平衡檢測紀錄卡各1 張存卷可按。而
    依交通部運輸研究所90年9 月24日運安字第900005854 號函
    所載呼氣中酒精濃度每公升含量為0.25毫克，即相當於血液
    中酒精濃度（BA C）0.05％，且依該函所附該所79年「駕駛
    人行為反應之研究－酒醉駕車對駕駛行為之分析研究」指出
    ：BAC 達0.03％至0.05％時，對駕駛能力之影響為：多數
    駕駛人心境逐漸變幻不定，視覺與反應靈敏性減弱，對速度
    及距離的判斷力差。對心理行為之影響為：觀察力逐漸欠缺
    ，心情漸趨輕鬆，自信心增加，多話，精神狀態處於陶醉感
    。BAC 到達0. 05 ％至0.08％時，對駕駛能力之影響為：
    反應遲鈍，駕駛能力受損，遲而不決或決而不行。對心理行
    為之影響為：情緒鬆弛，感情與行為趨向誇張，肌肉不協調
    ，精神處於興奮狀態。BAC 到達0.08％至0.15％時，對駕
    駛能力之影響為：判斷力嚴重受到影響，體能與精神協調受
    損，駕駛之體能困難增加。對心理行為之影響為：產生情緒
    異常現象，步伐不平穩，言語不清，反應惡劣，記憶及判斷
    力受損，精神處於錯亂狀態。超過0.15％時，對駕駛能力
    之影響為：視線搖晃，駕駛已進入恍惚狀態，判斷及理解遭
    到扭曲，駕駛不穩定。對心理行為之影響為：意識不明，嘔
    吐，站、走及講話困難，責任感喪失，精神處於麻痺狀態。
    超過0.5 ％時，對駕駛人能力之影響為：無法開車。對心
    理行為之影響為：爛醉如泥，失去知覺可能致死，精神處於
    昏睡狀態。查本件被告查獲時經警測得吐氣中所含酒精濃度
    值為每公升0.90毫克，相當於血液中酒精濃度（BAC）0.180
    ％，依上開說明，其駕駛視線搖晃，駕駛已進入恍惚、不穩
    定之狀態。再參酌被告前述為警查獲時測試結果一情，顯見
    被告當時確已達於不能安全駕駛動力交通工具程度而仍駕車
    ，足認被告前開任意性自白核與事實相符，洵堪採信。綜上
    所述，本件事證明確，被告犯行堪以認定，應依法論科。
三、按94年2 月2 日修正公布、95年7 月1 日施行生效之刑法（
    以下簡稱新法）第2 條第1 項規定：「行為後法律有變更者
    ，適用行為時之法律。但行為後之法律有利於行為人者，適
    用最有利於行為人之法律」，係規範行為後法律變更所生新
    舊法之比較適用之準據法，於新法施行後，應適用新法第2
    條第1 項之規定為「從舊從輕」之比較（最高法院95年度第
    8 次刑事庭會議決議意旨參照）。被告行為後，刑法關於第
    185 條之3 公共危險罪之法定罰金刑數額及計算單位（刑法
    第33條第5 款）、累犯（刑法第47條）、易科罰金之折算標
    準（刑法第41條第1 項前段）等規定，業於94年2 月2 日修
    正公布，於95年7 月1 日生效，其修正、前後之規定：(一)修
    正前刑法第33條第5 款規定：「罰金：1 元以上。」（而刑
    法第185 條之3 係於88年新增，並無罰金罰鍰提高標準條例
    第1 條前段得提高為2 至10倍規定之適用，附此敘明）則刑
    法第185 條之3 原定罰金之法定刑為銀元30,000元以下、1
    元以上，經折算為新臺幣後，即為新臺幣90 ,000 元以下、
    3 元以上。而修正後刑法第33條第5 款規定：「罰金：新臺
    幣1,000 元以上，以百元計算之」，依95年6 月14日修正公
    布刑法施行法第1 條之1 ：「中華民國94年1 月7 日刑法修
    正施行後，刑法分則編所定罰金之貨幣單位為新臺幣。94
    年1 月7 日刑法修正時，刑法分則編未修正之條文定有罰金
    者，自94年1 月7 日刑法修正施行後，就其所定數額提高為
    30倍。但72年6 月26日至94年1 月7 日新增或修正之條文，
    就其所定數額提高為3 倍」，變更其計算單位並提高原定數
    額後，修正後刑法第185 條之3 法定罰金刑之最高度為新臺
    幣90,000元，最低為新臺幣1,000 元，以修正前較有利被告
    。
    (二)次依修正前刑法第47條規定：「受有期徒刑之執行完畢，
    或受無期徒刑或有期徒刑一部之執行而赦免後，5 年以內再
    犯有期徒刑以上之罪者，為累犯，加重本刑至2 分之1 。」
    ，而修正後刑法第47條規定：「受徒刑之執行完畢，或一部
    之執行而赦免後，5 年以內故意再犯有期徒刑以上之罪者，
    為累犯，加重本刑至2 分之1 。」，則依修正前刑法第47
    條規定，不論後所犯罪係因故意或過失所犯，凡有期徒刑以
    上之罪者，即可構成累犯，而依修正後之規定，後所犯罪則
    限於因故意再犯有期徒刑以上之罪者，查本件被告係故意再
    犯，其犯行無論依修正前、後之規定均構成累犯。(三)綜合上
    開修正前、後全部罪刑結果而為比較，修正後之規定並無較
    有利於行為人，依刑法第2 條第1 項前段之規定，本件應一
    體適用前開修正前刑法之規定。(四)另依最高法院95年度台上
    字第6151號判決意旨，易刑處分得分別比較新舊法，而依修
    正前之刑法第41條第1 項前段規定：「犯最重本刑為5 年以
    下有期徒刑以下之刑之罪，而受6 個月以下有期徒刑或拘役
    之宣告，因身體、教育、職業、家庭之關係或其他正當事由
    ，執行顯有困難者，得以1 元以上3 元以下折算1 日，易科
    罰金。」，依修正前罰金罰鍰提高標準條例第2 條前段規定
    （已於95年5 月17日配合修正刪除）提高原定數額100 倍後
    ，係以銀元300 元即新臺幣900 元折算1 日為其易科罰金之
    折算標準；而修正後之刑法第41條第1 項前段規定：「犯最
    重本刑為5 年以下有期徒刑以下之刑之罪，而受6 個月以下
    有期徒刑或拘役之宣告者，得以新臺幣1,000 元、2,000 元
    或3,00 0元折算1 日，易科罰金。」，則依修正後之刑法第
    41條第1 項前段規定，係以新臺幣1,000 元、2,000 元或
    3,00 0元折算1 日為其易科罰金之折算標準，以修正前有利
    於被告，是此部分亦應適用修正前刑法第41條第1 項前段之
    規定。
四、核被告甲○○所為，係犯修正前刑法第185 條之3 服用酒類
    不能安全駕駛動力交通工具而駕駛罪。被告前因多次服用酒
    類不能安全駕駛動力交通工具案件，先後經台灣台中地方法
    院、本院判處有期徒刑4 月、6 月，均已確定，並分別於92
    年4 月30日、94年2 月4 日易科罰金執行完畢，有臺灣高等
    法院被告前案紀錄表1 紙在卷可稽，其於有期徒刑執行完畢
    後，5 年內再犯有期徒刑以上之本罪，為累犯，應依修正前
    刑法第47條規定加重其刑。爰審酌被告飲酒後駕車，其呼氣
    所含酒精濃度每公升0.90毫克，暨查獲當時所顯醉狀，已達
    於不能安全駕駛動力交通工具之程度，並審酌被告自承智識
    程度係國小畢業，其竟無視政府三申五令禁止醉後駕車之法
    令，於服用酒類不能安全駕駛之情形下，猶執意駕車上路，
    危及道路交通安全，明顯缺乏尊重其他用路人之生命、身體
    、財產安全之觀念，惟其自承飲酒後駕車之上情，犯後態度
    尚佳及其素行等一切情狀，量處如主文所示之刑，併諭知如
    易科罰金之折算標準，以資懲戒。
據上論斷，應依刑事訴訟法第273 條之1 第1 項、第299 條第1
項前段，修正後刑法第2 條第1 項前段，修正前刑法第185 條之
3、 第47條、第41條第1 項前段，修正前罰金罰鍰提高標準條例
第2 條，判決主文。
本案經檢察官嵇珮晶到庭執行職務。
中    華    民    國    95    年    12    月    11    日
                  刑事第九庭    法  官  蘇琬能
以上正本證明與原本無異。
如不服本判決，應於判決送達後10日內向本院提出上訴狀（應附
繕本），上訴於臺灣高等法院。
                                書記官  邱飛鳴
中    華    民    國    95    年    12    月    20    日


司法院資訊處製作；財團法人民間司法改革基金會備份。
